【裁判字號】    88,上易,4561
【裁判日期】    890504
【裁判案由】    傷害
【裁判全文】
臺灣高等法院刑事判決                          八十八年度上易字第四五六一號
    上  訴  人
    即  被  告  丙○○
右上訴人因傷害案件，不服臺灣板橋地方法院八十七年度易字第五七二六號，中華民
國八十八年三月二十九日第一審判決（起訴案號：臺灣板橋地方法院檢察署八十七年
度偵字第二二四九六號）提起上訴，本院判決如左：
    主  文
原判決關於丙○○部分撤銷。
丙○○無罪。
    理  由
一、公訴意旨略以：丙○○與丁○○於民國八十七年九月二十六日二十二時四十分許
    ，在台北縣永和市○○路三０四巷十弄二號前，因停車問題發生糾紛，竟各基於
    傷害之犯意，丙○○持類似鑰匙之不詳尖物（未扣案）刺向丁○○，丁○○則徒
    手毆打丙○○，致丁○○受有右手背撕裂傷，丙○○則受有臉面左側上頷骨部挫
    傷及腦震盪之傷害等語（丁○○所涉傷害案部分，業經一審判決確定）。
二、按告訴人之告訴，係以使被告受刑事訴追為目的，是其陳述是否與事實相符，仍
    應調查其他證據以資審認。又被害人之陳述如無瑕疵，且就其他方面調查又與事
    實相符，固足採為科刑之基礎，倘其陳述尚有瑕疵，則在未究明前，遽採為論罪
    科刑之根據，即難認為適法。最高法院五十二年台上字第一三○○號、六十一年
    台上字第三○九九號判例著有明文。再按為刑事訴訟法上證明之資料，無論其為
    直接證據或間接證據，均須達於通常一般之人均不致於有所懷疑，而得確信其為
    真實之程度，始得據為有罪之認定，若其關於被告是否犯罪之證明未能達此程度
    ，而有合理性懷疑之存在，致使無從形成有罪之確信，根據「罪證有疑，利於被
    告」之證據法則，即不得遽為不利於被告之認定，此觀諸最高法院七十六年臺上
    字第四九八六號判例意旨自明。
三、公訴人指稱被告丙○○涉有傷害犯行，無非以被害人丁○○之指述、台北縣警察
    局永和派出所出具之被害人傷亡紀錄表、三軍總醫院附設民眾診療服務診斷證明
    書各乙紙為據（見偵查卷第五頁、第七頁）。訊據被告丙○○則矢口否認傷害丁
    ○○之事實，辯稱係丁○○與數名不詳姓名之人對伊圍毆，伊並未出手毆打丁○
    ○云云。經查：丁○○於警訊、偵查及原審調查時，均稱係遭被告丙○○持類似
    鑰匙之不詳尖物刺傷，於本院調查時更詳稱：丙○○手上有拿尖尖的東西，可能
    是鑰匙，割伊右手，食指根部關節一直流血，伊後來縫了六針，當時就用右手打
    他頭部，當時也顧不了流血、手痛等語（見本院卷第十九頁）。惟被告丙○○之
    身材比丁○○高大，丁○○於右手受傷流血後，是否仍能以右手毆打被告丙○○
    之頭部，使其受有臉面左側上頷骨部挫傷及腦震盪之傷害，已非無疑。且被告當
    時如有遭丁○○流血之右手痛擊臉部，按理其臉部及身體衣服上應留有血跡，但
    據當日到場處理之警員乙○○、甲○○於本院調查時到庭作證，對於丙○○身上
    或臉上有無血跡，均答稱沒有印象（見本院卷第四十六頁、第四十七頁，若當日
    丙○○身上或臉上留有血跡，到場處理之警員豈會完全沒有印象？），可見丁○
    ○片面指述之真實性，確有可疑。本院傳訊丁○○之父陳清樹到庭作證稱：被告
    開車門後，頭進去一下就出來，伊兒子靠過去，手就受傷，本來二個人要打架的
    樣子，如何受傷伊不知道等語，亦不足為被告不利之證明。本院乃囑託法務部調
    查局對被告丙○○及丁○○實施測謊，發現被告丙○○對於「其未持器物刺傷丁
    ○○」、「其未與丁○○互毆」等事項，經測試無情緒波動反應，應未說謊。丁
    ○○對於「其遭丙○○持器物刺傷」、「丙○○有與其互毆」等事項，經測試呈
    情緒波動反應，應係說謊等情，有法務部調查局鑑定通知書在卷可稽。丁○○於
    本院審理時對測謊結果無意見，並改稱：「（是丙○○打你或是你不小心撞傷的
    ？）不答」、「（丙○○有無拿東西刺你？）他開車門時，我有去打他，我就流
    血了，我是被不明物體割到」、「（你自己不小心碰到的？）我不知道」、「（
    還是丙○○刺你的？）我不知道」、「（丙○○是否有拿東西刺你，你也不知道
    ？）對」等語，顯然對其先前指訴之真實性，已失去信心，足見被告丙○○所辯
    伊並未持器物刺傷丁○○等語，應堪採信。
四、至於台北縣警察局永和派出所出具之被害人傷亡紀錄表、三軍總醫院附設民眾診
    療服務診斷證明書所示，丁○○受有「右手背撕裂傷，約二點五×零點二公分」
    ，僅能證明丁○○受有上開傷害，然並無證據足以證明丁○○右手背所受之撕裂
    傷，係被告丙○○持器物刺傷者，此外，復查無其他積極證據足認被告涉有傷害
    丁○○之犯行，揆諸前開判例意旨，自應認不能證明被告犯罪。
五、原審未予詳察，徒憑被害人之片面指述，而不詳究其陳述是否有瑕疵，遽為被告
    有罪之判決，實有未當。被告上訴意旨否認有傷害犯行，辯稱：丁○○以其原因
    不明之傷害，指稱為被告所為等語，執以指摘原判決不當，為有理由，應由本院
    予以撤銷改判，易為被告丙○○無罪之判決。
據上論斷，應依刑事訴訟法第三百六十九條第一項前段、第三百六十四條、第三百零
一條第一項，判決如主文。
本案經檢察官沈明彥到庭執行職務。
中    華    民    國    八十九    年      五        月        四        日
                            臺灣高等法院刑事第二十二庭
                                審判長法  官  許  正  順
                                      法  官  林  明  俊
                                      法  官  林  文  舟
右正本證明與原本無異。
不得上訴。
                                      書記官  莊  昭  樹
中    華    民    國    八十九    年      五        月        六        日


司法院資訊處製作；財團法人民間司法改革基金會備份。
